臺灣桃園地方法院刑事判決　　　　　　　　　　　　九十二年度交易字第三六號
　　公　訴　人　臺灣桃園地方法院檢察署檢察官
　　被　　　告　乙○○
右列被告因過失傷害案件，經檢察官提起公訴（九十二年度偵字第七八八一號），本
院判決如左：
    主      文
乙○○因過失傷害人，處有期徒刑參月，如易科罰金，以參佰元折算壹日。
    事      實
一、乙○○於民國九十一年十月十一日上午，駕駛車牌號碼ＢＦ—三七一九號自用小
    客車（下稱上開自用小客車），沿桃園縣桃園市○○路，由桃園往龜山方向行駛
    ，於同日上午七時三十五分許，途經桃園縣桃園市○○路六十七號前，原應注意
    汽車行駛時，駕駛人應注意車前狀況及兩車併行之間隔，並隨時採取必要之安全
    措施，以及駕駛人駕駛汽車應遵守道路交通標誌、標線、號誌之指示；汽車在雙
    向四車道行駛時，除準備停車或臨時停車外，不得駛出路面邊線或跨越二車道行
    駛，以避免危險之發生，而依當時天候晴、有日間自然光線、路面狀況乾燥、無
    缺陷、無障礙物、視距良好等情況，並無不能注意之情事，竟疏未注意車前狀況
    、兩車併行之間隔及道路分道標線之指示，率而駕駛上開自用小客車行經前開雙
    向四線道路段時，跨越兩條車道行駛，且未與同向由丁○○所騎乘之車牌號碼Ｉ
    ＵＥ─三五七號重型機車（下稱上開機車）保持安全間隔；適丁○○為免擦撞路
    邊欲通過馬路之路人而向左側車道閃避時，乙○○雖緊急煞車，其右前側車身仍
    與上開機車之左後側發生擦撞，丁○○及上開機車旋即傾倒於地，並因推撞之外
    力而向右前方滑行，致丁○○因此受有左側脛骨平台粉碎性骨折之傷害。乙○○
    於肇事後，在未被有偵查犯罪職權之機關或公務員發覺其為犯人前，即主動向桃
    園縣政府警察局桃園分局武陵派出所警員丙○○自首，進而接受本次裁判。
二、案經丁○○訴由桃園縣警察局桃園分局報請臺灣桃園地方法院檢察署檢察官偵查
    起訴。
    理      由
一、訊據被告乙○○固坦認於右揭時、地，駕駛上開自用小客車跨越車道行駛，並與
    告訴人丁○○所騎乘上開機車發生車禍之事實，惟矢口否認有何過失傷害之犯行
    ，辯稱：案發當時伊所駕駛之上開自用小客車未曾碰撞到上開機車，而係上開機
    車為閃避路邊行人，重心不穩致滑倒來撞上伊，伊並沒有過失云云。惟查：
（一）右揭被告於上開時間、地點，駕駛上開自用小客車，疏未注意車前狀況、兩車
      併行之間隔及道路分道標線之指示，率而駕駛上開自用小客車跨越二條車道而
      行，因突見上開機車改變車向，煞車不及，致與告訴人所駕駛之上開機車發生
      擦撞之事實，業經被告於警詢中供稱：（問：當時車禍肇事情形為何？）當時
      我駕駛ＢＦ—三七一九號自小客車行駛於復興路往龜山方向，於九十一年十月
      十一日上午七時三十五分，忽然前方ＩＵＥ－三五七號重機車向左偏，而不慎
      撞上該車左後方，我就將車子停下來‧‧‧我的車子沒有受損，現場沒有移動
      等語明確在卷（見偵查卷第四頁），並核與告訴人迭於偵查及本院審理中指稱
      ：（問：案發時為何會傾倒？）我為了要閃右邊走出的行人，所以往左邊偏，
      感覺到我左後方有車撞擊，我的車就滑出去等語一致（見偵查卷第十六頁及本
      院九十二年八月二十五日訊問筆錄），且依車禍現場照片所示，可見上開自用
      小客車於案發當時確係跨越二條車道而行駛，此外復有桃園縣警察局道路交通
      事故調查報告一份、車禍現場照片二張、長庚紀念醫院出具之診斷證明書一份
      附卷可佐（附於偵查卷第八、九、十八頁）。
（二）被告雖於偵查及本院審理中辯稱：因伊於事後檢視車輛及現場照片並發現沒有
      擦撞痕跡及散落物，故認實際上伊應該沒有碰撞到告訴人的上開機車，而告訴
      人係因為閃避衝出之路邊行人，致本身重心不穩滑倒，至伊於警訊中所述僅係
      推測之詞云云，惟被告既於警詢中供稱案發當時係因上開機車向左偏，而其不
      慎撞及上開機車之左後方，但上開自用小客車並未因碰撞而受損等語，足見被
      告於肇事後顯已知悉上開自用小客車並無車損一情，況二車發生碰撞推擠之情
      形，除非撞擊力強大且撞擊處係車輛易受損傷之板金、燈罩處者，否則未有車
      損、散落物之情形，亦難謂與常情有違，且依前揭告訴人之指述及被告之辯解
      以觀，雙方均坦認本件車禍係因告訴人騎乘上開機車，為閃避右前方路旁不詳
      姓名之路人，乃向左侵入慢車道而發生，則上開機車既係向左閃避，倘無其他
      外力介入，縱告訴人有操控失當情形，機車亦應向左傾倒，而無如上開道路交
      通事故調查報告表所示，案發時上開機車與地面摩擦所生之刮地痕，係向右前
      方延伸，長度並達九公尺之理，益徵上開機車於向左閃避之過程中，其左後方
      另有受有外力推擠撞擊一情應屬非虛。據上，堪認被告上開於警詢中所為之自
      白應與事實相符，其嗣後翻異前供之所辯，顯係卸責之詞，不足採信。
（三）至經被告聲請傳訊之證人即桃新醫院警衛甲○○雖於本院審理中證稱：「肇事
      地點距離我任職地點約十五公尺左右，我是在桃新醫院的大門工作‧‧‧我當
      時正在警衛室吃早點，我面向復興路馬路，我看見有一部自小客車，從民生路
      左轉往復興路走，該車時速我記不得了，但記得當時有一部機車，由一位小姐
      騎很快，剛好前面有一個婦人帶著小孩從路邊走出來要過馬路，該機車為閃避
      路人就左閃因重心不穩而撞到小客車後倒地滑行，撞到何部位不記得了‧‧‧
      我先看到小客車行駛在前，後來看到機車為閃避路人撞到小客車而重心不穩跌
      倒、滑行‧‧，我先看到小客車行駛在前」等語（見本院九十二年十一月三日
      審判筆錄），然其上開所證已與前開事證有間，亦與被告於偵查中所稱：（問
      ：與丁○○的機車相距多遠？）她在我右前方約一、二公尺，我是行駛在內外
      車道的虛線上等語，及告訴人所指述被告係向後方撞擊上開機車一情不符，是
      否屬實並非無疑，況其就事故發生時二車之實際撞擊情形，因不復記憶，而無
      法為明確之證述，且參以其目擊事故發生之地點，係設於桃園縣復興路九十八
      號之桃新醫院警衛室內，該處距離上開肇事地點約有十五公尺之遙；二車發生
      碰撞之地點，係位於桃新醫院對面車道之右側慢車道上；撞擊處係上開自用小
      客車之右前側車身，及肇事當時係白天上班時段，車潮穿流不息等情，足見證
      人甲○○衡常應難明確目擊撞擊時點之現場情況，則其就二車撞擊情形及相對
      位置顯有誤認之虞，從而，尚不得據其上開證述即為被告有利之認定。
（四）按駕駛人駕駛汽車，應遵守道路交通標誌、標線、號誌之指示；汽車行駛時，
      駕駛人應注意車前狀況及兩車併行之間隔，並隨時採取必要之安全措施；汽車
      在雙向四車道行駛時，除準備停車或臨時停車外，不得駛出路面邊線或跨越兩
      條車道行駛，道路交通安全規則第九十條、第九十四條第三項、第九十八條第
      一項第五款分別定有明文。被告駕駛上開自用小客車應遵守前述各規定，而參
      之肇事當時天候晴、有日間自然光線、路面狀況乾燥、無缺陷、無障礙物、視
      距良好等情，有上開道路交通事故調查報告表在卷足按，並無不能注意之情事
      ，竟疏於注意，駕駛上開自用小客車在上述路段違反前揭各項規則，因而肇事
      致告訴人受有上述傷害，被告對本件車禍之發生顯有過失。又告訴人既係因本
      件車禍致受有左側脛骨平台粉碎性骨折之傷害，詳如前述，是被告之過失行為
      與告訴人之傷害結果間確具有因果關係。
（五）另被告雖聲請傳訊證人即案發當時騎乘機車在上開自用小客車後方之黃冠球到
      庭作證，惟證人黃冠球前於偵查中已結證稱：（問：有無看到被告車輛與告訴
      人機車之狀況？）當時過路口，陽光很大，故無法看太遠，只注意我自己前方
      的車子，未注意到告訴人的機車，他們二人有無發生擦撞，我不知道等語明確
      在卷（見偵查卷第二十七頁），是認證人黃冠球並未親自見聞本件車禍發生之
      經過，自無再予以傳訊之必要，併此敘明。
（六）綜上所述，本件事證明確，被告右揭犯行足可認定，應依法論科。
二、被告乙○○因過失之行為致告訴人發生傷害結果，核其所為係犯刑法第二百八十
    四條第一項前段之過失傷害罪。又被告於車禍發生後隨即向前來處理車禍事宜之
    桃園縣政府警察局桃園分局武陵派出所警員自首坦承肇事，接受裁判，亦業據警
    員丙○○於本院審理中證述在卷（見本院九十三年一月七日審判筆錄），係對於
    未經發覺之罪自首而受裁判，應依刑法第六十二條前段規定減輕其刑。爰審酌被
    告駕車違規以致肇事，使告訴人受有上開傷害，所為非是，且事後迄今尚未與告
    訴人成立和解，賠償其所受損害，及被告過失程度、犯罪後矢口否認犯行之態度
    等一切情狀，量處如主文所示之刑，並諭知易科罰金之折算標準。
據上論斷，應依刑事訴訟法第二百九十九條第一項前段，刑法第二百八十四條第一項
前段、第六十二條前段、第四十一條第一項前段，罰金罰鍰提高標準條例第一條前段
、第二條，判決如主文。
本案經檢察官簡志祥到庭執行職務。
中      華      民      國    九十三      年      三     月   二十四    日
                              臺灣桃園地方法院交通法庭
                                  審判長法  官  游  紅  桃
                                        法  官  林  家  賢
                                        法  官  王  美  玲
右正本證明與原本無異。
如不服本判決，應於判決送達後十日內向本院提出上訴狀( 應附繕本 )，上訴於
臺灣高等法院。
                                        書記官  張  嘉  雯
中       華       民      國    九十三    年     三      月   二十五    日
附本件論罪科刑依據之法條：
刑法第二百八十四條第一項
因過失傷害人者，處六月以下有期徒刑、拘役或五佰元以下罰金。致重傷者，處一年
以下有期徒刑、拘役或五百元以下罰金。
